【裁判字號】    91,簡,124
【裁判日期】    920407
【裁判案由】    綜合所得稅
【裁判全文】
臺北高等行政法院判決                              九十一年度簡字第一二四號
    原      告  甲○○
    被      告  財政部台北市國稅局
    代  表  人  張盛和（局長）
右當事人間因綜合所得稅事件，原告不服財政部中華民國九十年六月十一日台財訴字
第○九○○○一五○○九號訴願決定，提起行政訴訟，本院判決如左：
    主  文
原告之訴駁回。
訴訟費用由原告負擔。
    事  實
一、事實概要：原告民國八十七年度綜合所得稅結算申報，經被告核定綜合所得總額
    為新台幣（下同）二、八○○、八八三元，淨額為二、二三一、八○○元，補徵
    稅額九、三八二元。原告就被告否准認列其自用住宅購屋借款利息一○○、○○
    ○元扣除額部分不服，申經復查結果，未獲變更，提起訴願亦遭決定駁回，遂提
    起行政訴訟。
二、兩造聲明：
  (一)原告聲明：原處分及訴願決定均撤銷。
  (二)被告聲明：駁回原告之訴。
三、兩造之爭點：原告申報列舉扣除購屋借款利息一○○、○○○元，該坐落於中華
    民國境外（12003, Landing Way, Cooper City, FL 33026, U.S.A.）房屋是否
    為其自用住宅？
  (一)原告主張之理由：
    依行為時所得稅法第十七條第一項第二款第二目第五小目有關購屋借款利息之規
    定及其他相關法令解釋，並無自用住宅坐落中華民國境內方可適用之限制。查財
    政部五區國稅局所編之綜合所得稅節稅手冊有關同法第十七條第一項第二款第二
    目第二小目有關保險費之規定，納稅義務人申報居住國外親屬在當地投保人身保
    險所支付之保險費，可申報扣除。復查同法第十七條第一項第二款第三目第五小
    目有關教育學費特別扣除額之規定，納稅義務人之子女就讀國外大專以上院校之
    子女教育學費每年亦得扣除二萬五千元，可申報扣除。依同一法理，原告所購買
    之自用住宅雖位於國外，亦應可申報扣除自用住宅購屋借款利息。
  (二)被告主張之理由：
    原告八十七年度居住在中華民國境內，並依行為時所得稅法第七十一條規定，按
    中華民國境內居住之個人辦理結算申報，自行申報列舉扣除中華民國境外自用住
    宅購屋借款利息一○○、○○○元，被告以系爭房屋坐落於中華民國境外（坐落
    於12003, Landing Way, Cooper City, FL 33026, U.S.A.），遂否准認列。參
    照行為時所得稅法第十七條第一項第二款第二目第五小目規定立法背景及意旨，
    係購屋貸款利息支出形成一種薪資階級之沈重負擔，現行稅法不准扣除，而以課
    稅，極易造成抗拒心理，准予扣除有助於落實住者有其屋之社會福利政策，幫助
    銀行消化濫頭寸之功能，且可增加房屋稅及銀行之所得稅，實質上損失之稅收應
    極有限；又為實現住者有其屋，以安定人民生活，允許購屋貸款利息列入扣除額
    項目，這是各國通例（並援引美國最新稅法相關寬減規定）等為審查通過增列購
    屋借款利息扣除額之立法理由。查系爭購屋標的坐落於美國，並在當地辦理貸款
    給付購屋借款利息，此為原告所不爭，與前揭「准予扣除有助於落實住者有其屋
    之社會福利政策，且可增加房屋稅及銀行之所得稅，實質上損失之稅收應極有限
    」立法意旨自有不合，且允許購屋貸款利息列入扣除項目是各國通例，美國稅法
    亦有相關寬減規定，倘系爭購屋借款利息再予追認，致生重複減除，有違租稅公
    平，亦法所不容。是被告否准認列系爭自用住宅購屋借款利息扣除額一○○、○
    ○○元，並無不合。
    理  由
一、按「按前三條規定計得之個人綜合所得總額，減除左列免稅額及扣除額後之餘額
    ，為個人之綜合所得淨額：‧‧‧二、扣除額：納稅義務人就左列標準扣除額或
    列舉扣除額擇一減除外，並減除特別扣除額：‧‧‧（二）列舉扣除額：‧‧‧
    ５購屋借款利息：納稅義務人購買自用住宅，向金融機構借款所支付之利息，其
    每一申報戶每年扣除數額以十萬元為限。但申報有儲蓄投資特別扣除額者，其申
    報之儲蓄投資特別扣除金額，應在上項購屋借款利息中減除；納稅義務人依上述
    規定扣除購屋借款利息者，以一屋為限。」為行為時所得稅法第十七條第一項第
    二款第二目第五小目所明定。次按「本法第十七條第一項第二款第二目第五小目
    規定購屋借款利息之扣除，應符合左列各要件：一、以納稅義務人本人、配偶或
    受扶養親屬名義登記為其所有。二、納稅義務人本人、配偶或受扶養親屬於申報
    年度在該地址辦竣戶籍登記，且無出租或供營業使用。三、取具向金融機構辦理
    房屋購置貸款所支付當年度利息單據。」行為時所得稅法施行細則第二十四條之
    三亦有明文。
二、原告八十七年度綜合所得稅結算申報，自行列舉扣除中華民國境外自用住宅購屋
    借款利息一○○、○○○元，被告否准認列。兩造爭點所在為原告申報列舉扣除
    購屋借款利息一○○、○○○元，該坐落於中華民國境外（12003, Landing Way,
    Cooper City, FL 33026, U.S.A.）房屋是否為其自用住宅？查行為時所得稅法
    第十七條第一項第二款第二目第五小目購屋借款利息列舉扣除額規定之立法背景
    ，在於購屋貸款利息支出為薪資階級之沈重負擔，准予扣除有助於落實住者有其
    屋之社會福利政策，幫助銀行消化濫頭寸，且可增加房屋稅及銀行之所得稅，其
    立法意旨係為鼓勵一般國民購置自甪住宅，是以購屋借款利息申報列舉扣除額，
    自以一般國民購置國內自甪住宅為限。本件原告八十七年度居住在中華民國境內
    ，依原告當年度所得稅結算申報書所載，其設籍在台北市○○區○○路一七六巷
    六號，其在國外購置之前開房屋，難認為其自用住宅，自不得以其購屋借款利息
    申報列舉扣除額；至於原告所稱居住國外親屬在當地投保保險費列舉扣除額、及
    納稅義務人之子女就讀國外大專以上院校教育學費特別扣除額，與購屋借款利息
    扣除額之立法意旨不同，不能等同比照，原告主張並無可採。從而原處分及訴願
    決定均無違誤，原告仍執前詞聲請撤銷，為無理由，爰不經言詞辯論予以駁回（
    本件適用簡易訴訟程序）。
四、據上論結，本件原告之訴為無理由，依行政訴訟法第二百三十三條第一項、第九
    十八條第三項前段，判決如主文。
中    華    民    國    九十二      年      四        月      七        日
                 臺 北 高 等 行 政 法 院   第 四 庭
                                    法  官  楊 莉 莉
右為正本係照原本作成。
本件以訴訟事件所涉及之法律見解具有原則性者為限，始得於本判決送達後二十日
內向本院提出上訴狀並表明上訴理由，如已於本判決宣示後送達前提起上訴者，應
於判決送達後二十日內補具上訴理由（均按他造人數附繕本），且經最高行政法院
許可後方得上訴。
中    華    民    國    九十二      年      四        月      七        日
                                    書記官  王 俊 權


司法院資訊處製作；財團法人民間司法改革基金會備份。
